臺灣臺中地方法院刑事判決　　　　　 94年度豐簡上字第611號
上　訴　人　乙○○
即　被　告
上上訴人即被告因毀損案件，不服本院豐原簡易庭九十四年度豐
簡字第五七七號中華民國九十四年九月五日第一審簡易判決（聲
請案號：臺灣臺中地方法院檢察署九十四年度偵字第五八七一號
），提起上訴，本院管轄之第二審合議庭判決如下：
    主  文
上訴駁回。
乙○○緩刑貳年。
    事實及理由
一、本案經本院合議庭審理結果，認本院第一審簡易判決之認事
    用法及量刑，除該判決「事實及理由」欄「二、」之「刑法
    第十一條前段、」係贅引應予刪除，及該判決引用之臺灣臺
    中地方法院檢察署檢察官聲請簡易判決處刑書「證據並所犯
    法條」欄「二、」之「刑法第五十四條」，應係「刑法第三
    百五十四條」之誤繕外，其餘均無不當，應予維持，並引用
    上開聲請簡易判決處刑書及本院第一審刑事簡易判決之事實
    、證據及理由（如附件一、二所示）。
二、上訴人即被告乙○○（下簡稱被告）上訴意旨先稱：案發當
    時係告訴人甲○○（下簡稱告訴人）在車內先拿出電擊棒，
    伊為避免遭受侵害，才以腳抵住其車門，伊對於有毀損告訴
    人所有車牌號碼二Ｑ─六七０七號自用小客車（下簡稱系爭
    車輛）之左前車門鈑金、烤漆並不否認，但是告訴人先挑釁
    的，伊主張正當防衛等語，末則稱：伊已賠償告訴人關於系
    爭車輛之損失，對於被訴事實並無意見，希望能給予緩刑，
    請求從輕量刑等情。
三、經查，被告於檢察官聲請簡易判決處刑書所載之時間、地點
    ，以腳踢告訴人所有系爭車輛致受損之事實，業據告訴人於
    警、偵訊及本院行準備程序時指訴明確，復有卷附系爭車輛
    受損照片、估價單等件在卷可徵，被告復自白確實有以腳踢
    之事實，足見被告有毀損之事實，堪以認定。被告雖主張正
    當防衛乙節，然與告訴人於警、偵訊時指稱：案發當時是伊
    將系爭車輛停在路邊，被告將車駛至伊車前停放，伊遂自後
    按鳴喇叭一聲，被告隨即開門下車走到伊車邊用腳踹伊車門
    ，伊隨即拿起車內備用之電擊棒，並非伊先出示電擊棒，之
    後被告駕車離去，伊記下被告之車牌號碼，始報警處理等情
    不符。而按刑法上之正當防衛以遇有現在不法之侵害為前提
    ，如不法侵害尚未發生，即無防衛之可言（最高法院二十七
    年上字第二八七九號判例意旨參照）；又防衛是否過當，應
    以防衛權存在為前提，若其行為與正當防衛之要件不合，僅
    係錯覺防衛，當然不生是否過當之問題（最高法院亦著有二
    十九年上字第五０九號判例意旨參照）。依案發現場除被告
    與告訴人外，別無他人，自無從判別告訴人與被告所述何者
    為真。惟倘依被告所辯上情，告訴人僅係在車內先拿出電擊
    棒，被告為避免遭受侵害，隨即以腳踢系爭車輛之車門，顯
    然告訴人「在車內」拿出電擊棒之行為，是否僅係單純的示
    警，而非有進而揮打電擊棒之舉動，不無可能，自不能單以
    告訴人在車內取出電擊棒之行為，即謂對被告產生「現在不
    法之侵害」。況且，如被告確實害怕告訴人拿出電擊棒，早
    已心生畏懼，儘可趁告訴人仍在車內之際，迅速上車駕駛離
    去，何以膽敢再以腳踢告訴人所有系爭車輛車門之理？可見
    ，
    本件應以告訴人所指稱係被告先以腳踢其車門後，伊才拿出
    電擊棒示警，方符常情。被告先前上訴意旨主張正當防衛乙
    節，洵屬無據。原審適用刑法（贅引第十一條前段）第三百
    五十四條、第四十一條第一項前段，罰金罰鍰提高標準條例
    第一條前段、第二條，判處被告拘役三十日，及諭知如易科
    罰金，以三百元折算一日之折算標準，其認事用法均無違誤
    ，量刑亦屬妥適。末查，被告未曾受有期徒刑以上刑之宣告
    ，有臺灣高等法院被告全國前案紀錄表一紙在卷可按，其係
    初犯，於本院行準備程序時當庭向告訴人道歉，並以新臺幣
    九千元賠償告訴人所受車損，於本院行準備程序及審理期間
    均業已坦承犯行，其經此偵審教訓，當益知戒慎而無再犯之
    虞，本院認前之宣告刑以暫不執行為適當，爰併予宣告緩刑
    二年，以勵自新。
據上論斷，應依刑事訴訟法第四百五十五條之一第一項、第三項
、第三百七十三條、第三百六十八條，刑法第七十四條第一款，
判決如主文。
中　　華　　民　　國　　94　　年　　11　　月　　9　　日
                  刑事第三庭    審判長法  官  張靜琪
                                      法  官  吳進發
                                      法  官  賴妙雲
上正本證明與原本無異。
本件不得上訴。
                                      書記官  孫曉鳳
中　　華　　民　　國　　94　　年　　11　　月　　9　　日
